臺灣高等法院刑事裁定
110年度毒抗字第1414號
抗  告  人
即  被  告  林志煒


上列抗告人即被告因違反毒品危害防制條例案件，不服臺灣桃園
地方法院中華民國110年9月16日裁定（110年度毒聲字第1629號
），提起抗告，本院裁定如下：
    主  文
抗告駁回。                                             
    理  由
一、原裁定意旨略以：被告林志煒（下稱被告）基於施用第二級
    毒品之犯意，於民國108年8月25日下午，在桃園市桃園區之
    公園廁所內，施用第二級毒品甲基安非他命1次，且其為警
    查獲、經採尿送驗，結果確呈甲基安非他命陽性反應等事實
    ，業據其於偵查中坦承不諱，並有臺北市政府警察局偵辦毒
    品案件尿液檢體委驗單、濫用藥物檢驗報告書在卷可佐，其
    本件犯行堪以認定。被告於偵訊時，主動表明要在桃園進行
    戒癮治療，嗣於檢察事務官詢問時，再次表明願意配合戒癮
    治療，並於檢察事務官詢問筆錄、戒癮治療參加同意書、緩
    起訴期間應遵守事項具結書等文件上，逐一簽名同意，還於
    戒毒個案追蹤輔導紀錄單上確認自己可以依指定日期接受治
    療，檢察官遂予附命戒癮治療之緩起訴處分，經再議程序而
    確定；惟被告嗣後卻多次未配合進行戒癮治療，經聲請人臺
    灣桃園地方檢察署（下稱桃園地檢署）檢察官（下稱聲請人
    ）撤銷上開緩起訴處分，其不服聲請再議後，仍經臺灣高等
    檢察署（下稱高檢署）駁回再議而告確定。從而，就被告本
    案犯行，應回復原緩起訴處分不存在之狀態，並應由檢察官
    依現行法規定為相關處分。被告未曾因施用毒品案件送觀察
    、勒戒或強制戒治，且其既已無法配合戒癮治療，則聲請人
    就本案犯行，決定不再施以附條件之緩起訴處分，而聲請對
    被告施以觀察、勒戒，以求澈底戒除被告之毒癮，為有理由
    ，應予准許等語。
二、抗告意旨略以：抗告人即被告（下稱抗告人）本件施用毒品
    案件，經檢察官施以附命戒癮治療緩起訴處分之寬典後，已
    在衛生福利部桃園療養院接受驗尿檢查及心理輔導6次。抗
    告人已深感悔悟痛改前非，搬回家中與父母同住，接受父母
    教導，除於110年9月25日至恩主公醫院接受治療外，亦參加
    光明寺課程及擔任義工，精神及身體狀況大有改善。抗告人
    前因工作不順及在外租屋，情緒及經濟壓力影響下，未依指
    定時間前往接受治療，惟抗告人之後已自行前往治療、參加
    團體課程，以及定期接受尿液檢查，會繼續補齊緩起訴期間
    內未完成之部分，倘有需要亦可延長治療及驗尿檢查期間；
    且抗告人已斷絕不當朋友之交往，現今生活與工作皆步上正
    軌，亦於工作中獲得自我價值感，提高心理健康水平以及自
    身存在價值，為免工作中斷，爰提起抗告，請求撤銷原裁定
    ，給予抗告人改過向上之機會等語，並提出相關之醫院藥單
    、預約回診單、門診醫療費用收據、任職公司之打卡記錄、
    戒癮治療團體上課單等資料為據。
三、本院之判斷：
　㈠原裁定關於何以認定抗告人確有上開施用第二級毒品犯行，
    以及應令入勒戒處所施以觀察、勒戒等節，已詳敘其依據及
    憑以認定之理由，與卷附之臺北市政府警察局偵辦毒品案件
    尿液檢體委驗單、臺灣尖端先進生技醫藥股份有限公司濫用
    藥物檢驗報告（見108年度毒偵字第3168號影卷《下稱毒偵31
    68卷》第36、38頁）等事證相符。且查，抗告人於本案偵查
    中，先於108年10月29日主動向臺灣臺北地方檢察署檢察官
    表示聲請戒癮治療，經移轉管轄後，再次於109年2月11日桃
    園地檢署檢察事務官詢問時，經檢察事務官詳細說明觀察勒
    戒及戒癮治療之規定及差異後，選擇至臺北榮民總醫院桃園
    分院（下稱榮總桃園分院）接受戒癮治療，同時表示已了解
    相關規定，並於訊問筆錄、桃園地檢署轉介通報單、毒品減
    害戒癮治療參加同意書、緩起訴命參加戒癮治療緩起訴期間
    應遵守事項具結書上逐一簽名確認同意，復於109年2月26日
    至榮總桃園分院接受評估時，亦確認可依指定日期接受自費
    門診及心理輔導治療，檢察官遂予抗告人附命完成戒癮治療
    之緩起訴處分；惟抗告人僅於109年2月26日、3月23日、4月
    20日及同年5月20日各接受1次治療後，即自109年6月份起至
    110年1月份止，共計8個月均未按月至醫院接受治療，因已
    違反毒品戒癮治療實施辦法及完成治療認定標準第11條第2
    款規定，足認抗告人於緩起訴期間內，有違背緩起訴處分附
    命完戒癮治療之應遵守或履行事項，檢察官即依職權撤銷上
    開緩起訴處分等情，有抗告人之偵訊、偵詢筆錄、上開通報
    單、同意書、具結書及戒毒個案追蹤輔導紀錄單Ι、緩起訴
    處分書、高檢署處分書、緩起訴處分命令通知書（含附表）
    、醫療機構執行桃園地檢署緩起訴毒品戒癮治療/結案報告
    、撤銷緩起訴處分書、高檢署處分書等在卷可稽（見毒偵31
    68卷第42頁及背面、109年度毒偵字第466號影卷第23至27、
    29至37、41至43、49、53至55、109年度緩護療字第226號影
    卷《下稱緩護療卷》第23至27、35至39、49、53至55頁、110
    年度撤緩字第114號卷第15至16、29至30頁）。可見抗告人
    並未完成戒癮治療，況毒品危害防制條例於109年7月15日修
    正施行後，即使完成附命緩起訴處分之戒癮治療處遇，仍不
    得與曾受觀察、勒戒或強制戒治之處遇效果同視（最高法院
    110年度台上字第2096號判決意旨參照）。再參之抗告人先
    前並無受觀察、勒戒或強制戒治等處分之執行紀錄，有其前
    案紀錄表可稽（見本院卷第21至22頁），則對其本件施用第
    二級毒品行為，聲請人依毒品危害防制條例第20條第1項規
    定，向原審法院聲請裁定令其入勒戒處所觀察、勒戒，於法
    有據。是原裁定准許聲請人之本件聲請，並無違誤。
　㈡抗告意旨雖以前詞置辯。惟查：
　⒈按毒品危害防制條例第24條第1項規定：本法第20條第1項之
    程序（即對於犯施用第一、二級毒品罪者之令入勒戒處所觀
    察、勒戒），於檢察官先依刑事訴訟法第253條之1第1項、
    第253條之2第1項第4款至第6款或第8款規定，為附條件之緩
    起訴處分時，不適用之。依此規定，可知對於施用毒品者之
    「初犯」及經觀察、勒戒或強制戒治執行完畢釋放後「3年
    後再犯」之人，就戒除毒癮之處遇方式，係得採「觀察、勒
    戒」或「附條件之緩起訴處分」等方式為之。而為使毒品施
    用者獲得有利於戒除毒癮之適當處遇，檢察官即應考量何種
    戒癮處遇方式，係最適合且有利於施用毒品者之戒除毒癮，
    再擇定該最適合之處遇方式為之。
　⒉抗告人之本件施用毒品犯行，原經檢察官予以附命完成戒癮
    治療之緩起訴處分，緩起訴期間1年6月（自109年3月13日起
    至110年9月12日止），應遵守戒癮治療之履行期間為109年3
    月13日起至110年3月12日止，惟抗告人僅接受4 次戒癮治療
    ，自109年6月份起，即未再遵守緩起訴所附必要命令及履行
    事項，而檢察官為督促抗告人履行該戒癮治療處遇，尚且分
    別於109年9月及同年12月間2次發函告誡抗告人應依指定日
    期至醫院接受戒癮治療，其中上開109年12月之告誡函，雖
    遭抗告人住所之大廈管理委員會收發室以代收後無法轉交而
    退回，但該案承辦之觀護人仍於110年1月26日，致電抗告人
    詢問其為何未按時出席戒癮治療，並提醒其履行期間即將屆
    滿等情，有醫療機構執行桃園地檢署緩起訴毒品戒癮治療/
    結案報告、桃園地檢署緩起訴處分命令通知書暨附表、告誡
    函（稿）、送達證書及觀護輔導紀要等存卷可考（見緩護療
    卷第9、10、23至39、43至55頁）。按此，可知抗告人僅於
    緩起訴處分履行期間之初期接受4次治療，其後即未再遵令
    履行戒癮處遇，並對於檢察官之告誡及觀護人之督促均置之
    不理，足見其遵守法紀之觀念欠佳，配合緩起訴戒癮治療之
    自律性亦有不足，檢察官鑑於抗告人上開緩起訴戒癮處遇成
    效不彰，因而裁量認為抗告人本件不適合再為緩起訴之戒癮
    治療，遂擇定以觀察勒戒方式對抗告人施以戒癮處遇，所為
    裁量並無濫權或違法不當之處。
　⒊至於抗告人所稱其現今已有正當工作、於工作上獲得自我價
    值乙節。惟查，毒品危害防制條例規定對施用毒品者為觀察
    、勒戒之目的，在於幫助施用毒品之人的戒除毒癮，屬保安
    處分之一種，與刑罰執行之目的不同，觀察、勒戒著重治療
    ，而非處罰，固然會在一定期間內，對抗告人之人身自由產
    生拘束，並影響其家庭及工作，然此係政府為幫助施用毒品
    者戒除毒癮、脫離毒品轄制所為之必要性措施，旨在透過一
    段期間之監禁式治療，助其遠離毒品以達戒除毒癮，在手段
    與目的間之權衡均屬適當，無違比例原則。此外，抗告人所
    稱其現今已自費前往醫院接受戒癮治療及參加團體心理輔導
    課程等節，固據提出上開單據為證，惟毒品危害防制條例關
    於觀察勒戒之相關規定，係屬強行規定，抗告人本件於108
    年8月25日所為之施用第二級毒品甲基安非他命犯行，既不
    再適合附條件之緩起訴戒癮處遇，依法即應令入勒戒處所施
    以觀察、勒戒，並無例外，亦即其於上開緩起訴處分撤銷後
    自行至醫院接受戒癮治療，依現行規定尚無從替代觀察勒戒
    處分之執行，是自不因抗告人主張此情，即得免除接受本件
    觀察、勒戒之處遇。
四、綜上所述，原審裁定以抗告人施用第二級毒品之犯行事證明
    確，且未曾受觀察、勒戒或強制戒治處分之執行，而依檢察
    官之聲請，裁定令其入勒戒處所施以觀察、勒戒，核無違誤
    。抗告意旨仍執前詞抗告，為無理由，應予駁回。
據上論斷，應依刑事訴訟法第412條，裁定如主文。
中　　華　　民　　國　　110 　年　　11　　月　　3 　　日
                  刑事第二十二庭審判長法　官  王美玲
                                      法  官  葉韋廷
                                      法  官  陳銘壎
以上正本證明與原本無異。
不得再抗告。
                                      書記官  吳思葦
中　　華　　民　　國　　110 　年　　11　　月　　3 　　日